【裁判字號】    90,訴,1557
【裁判日期】    901015
【裁判案由】    損害賠償
【裁判全文】
臺灣臺北地方法院民事判決  九十度訴字第一五五七號
    原      告  協和國際多媒體股份有限公司
    法定代理人  甲○○
    訴訟代理人  乙○○
    法定代理人  丙○○
右當事人間請求損害賠償事件，本院判決如左：
    主      文
被告應給付原告新臺幣壹仟佰零伍元，及自民國九十年七月三日起至清償日止，按
年息百分之五計算之利息。
原告其餘之訴駁回。
訴訟費用由被告負擔百分之一，餘由原告負擔。
本判決第一項於原告以新臺幣肆佰肆拾元為被告供擔保後，得假執行。
原告其餘假執行之聲請駁回。
    事      實
甲、原告方面：
一、聲明：
  (一)被告應給付原告新臺幣（下同）二百三十七萬一千六百六十七元，及自起訴狀繕
    本送達翌日即民國九十年七月三日起至清償日止，按年息百分之五計算之利息。
  (二)願供擔保，請准宣告假執行。
二、陳述：
  (一)兩造於八十九年七月三日簽訂「情定千禧－情人節特別活動」之工作合約書，約
    定由原告提供旗下藝人擔任被告之情人對戒促銷活動廣告代言人，並於原告所發
    行之PLAYBOY國際中文版雜誌中報導該活動之相關訊息，被告則須自八十九年九
    月份起向原告訂購前開雜誌，詎被告於原告依約履行義務後，竟未如期向原告訂
    購雜誌，經原告於八十九年十一月二十二日以存證信函催告被告履行合約，亦未
    獲回應，依民法第二百二十九條規定，被告應負給付遲延之責，爰依民法第二百
    三十一條第一項規定，請求被告賠償原告所受損害及所失利益。
  (二)原告所受損害、所失利益如後：
  1.所受損害部分：
  (1)廣告費用部分：
  原告八十九年八月份所發行出版之PLAYBOY國際中文版雜誌中，依系爭合約第八
    條約定，刊載被告所舉辦「情定千禧－情人節特別活動」之相關報導。原告報導
    該篇文章係以廣告之形式為之，而依一般該雜誌刊登廣告之價目係為內全頁收費
    二十萬元，原告就前開活動刊登篇幅所佔之版面約為內全頁三分之一，是該篇廣
    告文之費用為六萬六千六百六十七元。
  核被告係因與原告簽定系爭合約，故原告以廣告交換之性質為其免費刊登活動之
    廣告，惟前提係被告亦須依約履行其義務，始可稱為「廣告交換」。現因系爭合
    約末獲履行，前開之廣告費用即應屬原告所受之積極損害，原告自得請求被告賠
  (2)原告商譽受損部分：
  核原告之PLAYBOY國際中文版雜誌已發行多年，於市場上享有相當之知名度，且
    各期封面女郎亦獲大眾之認識。被告選擇與原告合作之方式，由原告推出旗下封
    面女郎擔任活動之代言人，並於廣告中註明凡購買情人對戒者，將獲贈PLAYBOY
    雜誌，作為其促銷產品之手段。致使社會大眾基於對原告公司長久以來之信任，
    而就被告之宣傳內容毫無懷疑，然被告事後竟末依系爭合約向原告訂購雜誌，大
    有利用原告公司藝人及商品知名度，以達其宣傳目的之嫌，亦已影響原告於市場
    上之聲譽。
  原告雖係為法人，惟除以人之自然性質為前提之權利義務（如關於生命、身體之
    權利）無從享受外，凡不以人之自然性質為前提之權利義務，如名譽權、財產權
    ，信用權均得享受之。為此，因被告之不履行合約，而破壞社會大眾對原告長久
    以來所建立信譽之印象，是原告依民法第二百二十七條之一準用第一百九十五條
    第一項之規定請求被告賠償非財產上之損害一百萬元。
  2.所失利益部分：
  (1)依系爭合約第四條之約定，被告須向原告購買PLAYBOY國際中文版雜誌，做為活
    動贈品之用，原告並依其購買之數量而給予不同之折扣。惟因被告拒不履行合約
    致原告蒙受雜誌銷售金額預期利益之損失。按民法第二百十六條之規定，債權人
    得向債務人請求填補其所受損害及所失利益，而所失利益之估定方式，乃以通常
    情形或依已定之計劃、設備或其他特別情事，可得預期之利益為計算之標準。易
    言之，債權人依銷售計劃所預期銷售之金額、獲利，若因債務人之行為而無法獲
    得時，均得視為債權人所失之利益，而得向債務人請求賠償。
  (2)核系爭合約第四條之規定，兩造同意以一千本為劃分第一階段之標準，顯被告自
    認其銷售成績可達至少一千組之數量，始同意此一千本之標準。原告因無法取得
    被告詳細之銷售數字，而採雙方合意之第一訂購階段門檻－一千本，為原告請求
    所失利益之計算標準。是原告所受預期利益之消極損失，依系爭合約第三條及第
    四條之規定，自八十九年九月份起共陸期，每期最低之銷售數量為一千本，可享
    原告所提供依雜誌定價二百九十元之七．五折之優惠，其總金額為一百三十萬五
    千元。
  (三)綜前所述，因被告之給付遲延，致原告受有積極損害計一百零六萬六千六百六十
    七元及消極之預期利益損失計一百三十萬五千元，共計二百三十七萬一千六百六
    十元。
三、證據：
  (一)工作合約書。
  (二)八十九年十一月二十二日汐止龍安郵局第一五五０號存證信函。
  (三)刊登雜誌之廣告、封面。
  (四)廣告價目表。
乙、被告方面：
一、聲明：
    駁回原告之訴及假執行之聲請。
二、陳述：
    本件「情定千禧－情人節特別活動」活動期間，僅售出一組對戒，被告寄賣之銀
    樓已代被告購買六期PLAYBOY雜誌贈送客戶，依系爭工作合約書約定，被告並無
    另向原告訂購雜誌之義務。
三、證據：
    聲請訊問證人張文瀚。
    理      由
一、原告起訴主張：兩造於八十九年七月三日簽訂「情定千禧－情人節特別活動」之
    工作合約書，約定由原告提供旗下藝人擔任被告之情人對戒促銷活動廣告代言人
    ，並於原告所發行之PLAYBOY國際中文版雜誌中報導該活動之相關訊息，被告則
    須自八十九年九月份起向原告訂購前開雜誌，詎被告於原告依約履行義務後，竟
    未如期向原告訂購雜誌，經原告於八十九年十一月二十二日以存證信函催告被告
    履行合約，亦未獲回應，依民法第二百二十九條規定，被告應負給付遲延之責，
    爰依民法第二百三十一條第一項規定，請求被告賠償原告所受損害一百零六萬六
    千六百六十七元及所失利益一百三十萬五千元等語。被告則以：本件「情定千禧
    －情人節特別活動」活動期間，僅售出一組對戒，被告寄賣之銀樓已代被告購買
    六期 PLAYBOY雜誌贈送客戶，依系爭工作合約書約定，被告並無另向原告訂購雜
    誌之義務等語資為抗辯。
二、原告主張兩造於八十九年七月三日簽訂「情定千禧－情人節特別活動」之工作合
    約書，約定由原告提供旗下藝人擔任被告之情人對戒促銷活動廣告代言人，並於
    原告所發行之PLAYBOY國際中文版雜誌中報導該活動之相關訊息，被告則須自八
    十九年九月份起向原告訂購前開雜誌，原告已依約履行系爭工作合約書所定義務
    ，惟被告並未依系爭工作合約書約定向原告訂購雜誌之事實，已據原告提出工作
    合約書、八十九年十一月二十二日汐止龍安郵局第一五五０號存證信函、刊登雜
    誌之廣告、封面等件為證，且為被告所不爭，原告此部分主張，應堪信為真實。
三、又原告主張被告未依系爭工作合約書約定，自八十九年九月份起向原告訂購前開
    雜誌，致原告因被告遲延給付而受有廣告費用、商譽損失等積極損害一百零六萬
    六千六百六十七元及預期利益一百三十萬五千元等語，則為被告所否認，並以前
    揭情詞置辯，是本件所應審究者為：(一)被告有無給付遲延情事？(二)原告各項請求
    有無理由？茲論述如下：
  (一)查被告於其舉辦之「情定千禧－情人節特別活動」售出一組情定千禧情人節對戒
    ，惟並未依兩造簽訂之工作合約書第三條約定，自八十九年九月份起向原告購買
    PLAYBOY 國際中文版雜誌六期贈與購買對戒之客戶，經原告於八十九年十一月二
    十二日以存證信函催告其履行，被告迄未履行，已據證人張文瀚於本院審理時證
    稱：被告寄賣之對戒僅售出一組，其曾告知客戶將產品所附之單據寄回被告公司
    ，即可免費贈閱 PLAYBOY國際中文版雜誌六期，後來客戶表示並未收到雜誌，其
    乃自行購買 PLAYBOY國際中文版雜誌一期贈送客戶等語屬實，並有汐止龍安郵局
    第一五五０號存證信函附卷可憑，被告就其迄未向原告購買任何 PLAYBOY國際中
    文版雜誌贈與購買對戒之客戶一節既不加爭執，顯見其關於系爭工作合約之履行
    確有遲延情事，依民法第二百二十九條第一項規定，被告自應負遲延責任。
  (二)按債務人遲延者，債權人得請求其賠償因遲延所生之損害，民法第二百三十一條
    第一項定有明文。茲就原告請求之金額審酌如后：
  1.按遲延給付之損害賠償請求權發生要件，除需有遲延給付之事實，尚需有損害發
    生，且損害之發生與遲延有相當因果關係始足當之。又所謂相當因果關係，係指
    依經驗法則，綜合行為當時所存在之一切事實，為客觀之事後審查，認為在一般
    情形上，有此環境，有此行為之同一條件，均發生同一之結果者，則該條件即為
    發生結果之相當條件，行為與結果即有相當之因果關係。反之，若在一般情形上
    ，有此同一條件存在，而依客觀之審查，認為不必皆發生此結果者，則該條件與
    結果並不相當，不過為偶然之事實而已，其行為與結果間即無相當因果關係，最
    高法院九十年臺上字第一一九七號、八十七年臺上字第一五四號著有判決意旨可
    資參照。
  2.本件被告於其舉辦之「情定千禧－情人節特別活動」售出一組情定千禧情人節對
    戒，已如前述，依系爭工作合約第三條約定，被告即應自八十九年九月份起，向
    原告購買 PLAYBOY國際中文版雜誌六期贈與購買對戒之客戶，而依系爭工作合約
    第四條約定，被告向原告購買之雜誌數量如係一千本以下，其每本之訂價為二百
    九十元之七．五折即二百十七元五角，六期（本）計一千三百零五元，原告原可
    獲得之利益一千三百零五元，因被告遲延給付而未能獲得，其請求被告賠償此部
    分之損害，自有理由，逾此範圍之請求，原告未能舉證證明其受有損害，尚難准
    許。
  3.雖原告主張：依系爭工作合約第四條約定，兩造同意以一千本為劃分第一階段之
    標準，顯見被告亦自認其銷售成績可達至少一千組之數量，故以一千本為所失利
    益之計算標準等語。惟依系爭工作合約第三條約定，被告應向原告購買之雜誌數
    量，係以其所銷售之對戒數量為依據，亦即被告每售出一組對戒，即自八十九年
    九月份起向原告訂購六期雜誌，至系爭工作合約第四條約定，則僅係兩造關於雜
    誌訂價之約定，尚不得作為被告銷售對戒數量、訂購雜誌數量之依據，原告就被
    告售出之對戒數量既未能舉證以實其說，其逕以一千本為計算依據，尚屬無據。
  4.又本件原告報導被告舉辦之「情定千禧－情人節特別活動」係以廣告形式為之，
    且該部分報導占上開雜誌內全頁三分之一篇幅，固為兩造所不爭，並有雜誌影本
    在卷可參。惟依兩造簽訂之工作合約書第八條、第三條約定，兩造乃本於互惠之
    原則簽訂系爭工作合約，約定由原告於 PLAYBOY國際中文版雜誌報導被告舉之「
    情定千禧－情人節特別活動」相關訊息，被告則自八十九年九月份起，向原告購
    買上開雜誌贈與選購情定千禧情人節對戒之客戶，顯見原告所為之刊載行為乃其
    因系爭工作合約提出之給付，與被告事後給付遲延一事並無相當之因果關係，是
    縱認原告因上開報導而減少廣告費用收入，參諸前揭判決意旨諭示，該部分費用
    亦非被告遲延給付所生之損害，原告此部分請求，核與遲延給付損害賠償請求權
    之要件不合，自應駁回。
  5.又依民法第二百二十七條之一規定，債務不履行，致債權人之人格權受侵害者，
    固得準用民法第一百九十五條第一項前段規定，請求債務人賠償非財產上之損害
    ，惟所謂名譽乃人格之社會評價，名譽有無受侵害，應以社會上對其評價是否貶
    損以為斷（最高法院八十六年臺上字第三０五號判決意旨參照），如社會上對其
    評價並未貶損，自難認其名譽受有侵害。本件被告關於系爭工作合約之履行固有
    給付遲延情事，惟被告舉辦之「情定千禧－情人節特別活動」，係以客戶將產品
    所附單據寄回被告公司之方式贈閱雜誌，業據證人張文瀚於本院審理時證述明確
    ，顯見選購對戒之人對贈閱雜誌須透過被告公司一節均有所悉，依此活動方式，
    被告之債務不履行充其量僅足以影響該公司自身之名譽而已，尚難認於原告公司
    名譽有何侵害情事。且承前所述，被告於其舉辦之「情定千禧－情人節特別活動
    」事實上僅售出一組對戒，而該購買之顧客除要求出售對戒之銀樓即證人張文瀚
    應贈送上開雜誌外，對原告公司並無任何不良評價，凡此，益見社會上對原告公
    司之評價並無任何貶損情形，原告主張被告之不履行合約破壞社會大眾對原告長
    久以來所建立信譽之印象，應屬臆測之詞，尚非可採。本件原告就其因被告遲延
    給付致名譽受有侵害一節，既未能舉證證明，其此部分之請求，亦難准許。
四、綜上所述，原告依民法第二百三十一條第一項規定，請求被告給付一千三百零五
    元，及自起訴狀繕本送達翌日即九十年七月三日起至清償日止，按年息百分之五
    計算之利息，為有理由，應予准許，逾此部分之請求，為無理由，應予駁回。
五、原告陳明願供擔保，聲請宣告假執行，就原告勝訴部分，經核並無不合，爰酌定
    相當擔保金額，予以准許。至原告敗訴部分，其假執行之聲請，亦失所附麗，應
    併予駁回。
六、本件事證已臻明確，兩造其餘攻擊防禦方法及所提證據，核與本件判決結果不生
    影響，爰不另一一論述，附此敘明。
七、結論：本件原告之訴為一部有理由，一部無理由，依民事訴訟法第七十九條但書
    、第三百九十條第二項，判決如主文。
中      華      民      國    九十      年      十      月     十五     日
                              民事第六庭法      官  陳秀貞
右為正本係照原本作成
如對本判決上訴，須於判決送達後廿日內向本院提出上訴狀
中      華      民      國    九十      年      十      月    三十一   日
~B法院書記官  林秀妙


司法院資訊處製作；財團法人民間司法改革基金會備份。
